臺灣高等法院刑事判決
                                   108年度上訴字第3555號
上  訴  人
即  被  告  汪協和


選任辯護人  呂宗達律師
            曾煜騰律師
            李律民律師
上列上訴人因詐欺等案件，不服臺灣桃園地方法院108年度金訴
字第86號，中華民國108年8月30日第一審判決（起訴案號：臺灣
桃園地方檢察署107 年度偵字第1564號），提起上訴，本院判決
如下：
    主  文
上訴駁回。
    事  實
一、汪協和明知自身帳戶應妥善保管，若交與不熟識之人，恐遭
    他人用以詐騙財物匯入款項，竟基於詐欺取財之不確定故意
    ，於民國106 年11月22日前某日起，與綽號「大熊或大雄（
    音同、阿國）」即自稱「林志學」之成年男子共同基於意圖
    為自己不法所有之詐欺取財犯意聯絡，先由汪協和於106 年
    11月22日上午11時許前之某時，將本身持有之中華郵政股份
    有限公司000-00000000000000號帳戶（下稱郵局帳戶）交與
    「林志學」使用。「林志學」即於106 年11月22日上午11時
    許致電黃民德，向黃民德佯稱其係內政部警政署之「黃隊長
    」及「檢察官陳瑞仁」等公務人員，因黃民德涉嫌詐欺案件
    ，須給付新臺幣（下同）43萬8 千元之保證金，否則將遭通
    緝等語，致黃民德因陷於錯誤，乃於106 年11月22日下午2
    時10分許，在臺中市某銀行臨櫃匯款43萬8 千元至汪協和之
    前揭中華郵政帳戶，「林志學」旋指示汪協和提領前開款項
    。汪協和雖不知林志學係以何方式詐騙被害人匯款，惟仍依
    「林志學」指示，承上揭詐欺取財之犯意，而於106 年11月
    22日下午3 時31分許，持前開郵局帳戶之存摺，至桃園市中
    壢區某郵局臨櫃提領30萬元後，在不詳地點，將30萬元連同
    上揭郵局帳戶之金融卡交付「林志學」，並告知「林志學」
    金融卡之密碼，再向「林志學」收受6 千元報酬。「林志學
    」取得汪協和之金融卡及密碼後，先後於同日下午4 時24分
    2 秒、4 時24分45秒、4 時37分14秒，持前開郵局帳戶金融
    卡利用自動櫃員機提領現金3 筆共13萬8 千元，取款後再將
    金融卡返還汪協和。嗣黃民德因察覺遭詐欺而報警處理，經
    警循線查悉上情。
二、案經桃園市政府警察局桃園分局移請臺灣桃園地方檢察署檢
    察官偵查起訴。
    理  由
壹、證據能力
　　按被告以外之人於審判外之言詞或書面陳述，除法律有規定
    者外，不得作為證據。惟按被告以外之人，於審判外之陳述
    ，雖不符刑事訴訟法第159 條之1 至第159 條之4 之規定，
    而經當事人於審判程序同意作為證據，法院審酌該言詞陳述
    或書面陳述作成時之情況，認為適當者亦得為證據。刑事訴
    訟法第159 條之5 第1 項定有明文。本案所涉被告以外之人
    於審判外所為之陳述及所製作之文書，經檢察官、被告汪協
    和及辯護人於本院審判期日中，均表示同意作為證據而不予
    爭執，且本院審酌結果，認該證據資料製作時之情況，尚無
    違法不當及證明力明顯過低之瑕疵，以之作為證據應屬適當
    ，依上開規定，認該等供述證據均具證據能力。又卷內之文
    書證據，亦無刑事訴訟法第159 條之4 之顯有不可信之情況
    與不得作為證據之情形，本院審酌上開證據資料製作時之情
    況，尚無違法不當及證明力明顯過低之瑕疵，亦認為以之作
    為證據應屬適當，是依刑事訴訟法第159 條至第159 條之5 
    規定，所引用之卷證所有證據，如下揭所示均有證據能力，
    合先敘明。
貳、認定事實所憑證據及理由
　　訊據被告汪協和雖於原審中否認涉有詐欺取財犯行，辯稱：
    只有把帳戶及金融卡密碼交給他人使用，並幫「林志學」領
    錢，但沒有共同詐欺他人，領出款項也是交給「林志學」云
    云，惟於本院審理中則就上揭犯行坦承不諱，核與證人即被
    害人黃民德於警詢、原審中之供述相符（見107 偵1564號卷
    第9-11頁、108 審金訴59號卷第43-44 頁、原審卷第37頁）
    ，並有汪協和之郵政存簿儲金簿封面、內頁、臺灣銀行匯款
    申請書回條聯、內政部警政署反詐騙諮詢專線紀錄表（姓名
    ：黃民德）、南投縣政府警察局中興分局光明派出所受理詐
    騙帳戶通報警示簡便格式表、金融機構聯防機制通報單、受
    理刑事案件報案三聯單、中華郵政股份有限公司中華民國10
    7 年1 月26日儲字第1070019847號函暨存簿儲金帳戶歷史交
    易清單（107 偵1564號卷第12-15 頁、第16-19 頁、第28-2
    9 頁反面）在卷可稽，被告之自白核與事證相符，應堪採信
    。
參、論罪
　　核被告所為，係犯刑法第339 條第1 項之普通詐欺取財罪。
    公訴意旨認被告係犯刑法第339 條之4 第1 項第1 、2 款之
    3 人以上共同冒用政府機關或公務員名義犯詐欺取財罪嫌，
    然本案僅查獲被告帳戶存提領被害人遭詐騙款項之交易明細
    ，並未再查獲「林志學」之人，或被告有參與實施詐騙被害
    人黃民德之相關事證，亦即卷內並無積極證據足認被告加入
    3 人以上之詐騙集團，或知悉本件係以假冒檢察官身分之方
    式實施詐騙，難認符合刑法第339 條第1 項第1 、2 款之加
    重事由，惟因起訴之犯罪事實與本院上開所認定之犯罪事實
    屬基本社會事實同一，且係由較重之加重詐欺取財罪變更為
    較輕之普通詐欺取財罪，無礙於被告防禦權之行使，爰依法
    變更起訴法條。又被告與自稱「林志學」之人，就上述詐欺
    被害人黃民德43萬8 千元部分犯行間，互有犯意聯絡及行為
    分擔，應論以共同正犯。
肆、不另為無罪之諭知
一、公訴意旨另以：被告與年籍真實姓名均不詳、自稱「林志學
    」之成年男子及該詐欺集團之複數成員間，就上揭事實欄所
    為部分，除涉犯前開經本院認定有罪者外，尚涉犯違反洗錢
    防制法第2 條第1 款、第2 款之規定，均涉犯同法第14條第
    1 項罪嫌。
二、按認定犯罪事實所憑之證據，雖不以直接證據為限，間接證
    據亦包括在內，然而無論直接或間接證據，其為訴訟上之證
    明，須於通常一般之人均不致有所懷疑，而得確信其為真實
    之程度者，始得據為有罪之認定，倘其證明尚未達到此一程
    度，而有合理性懷疑之存在時，即無從為有罪之認定（最高
    法院76年台上字第4986號判決參照）。且洗錢防制法之洗錢
    罪成立，須行為人在客觀上有掩飾或隱匿自己或掩飾、收受
    、搬運、寄藏、故買或牙保他人因重大犯罪所得財產或財產
    上利益之具體作為，主觀上具有掩飾或隱匿其財產或利益來
    源與犯罪之關聯性，使其來源形式上合法化，以逃避國家追
    訴、處罰之犯罪意思，始克相當（最高法院106 年度台上字
    第3460號判決意旨、本院107 年度法律座談會提案第18號採
    乙說之否定說，可資參照）。
三、經查：被告雖提供其郵局帳戶作為收取詐欺款項之用，並於
    被害人匯款後，出面提領部分款項30萬元交與「林志學」之
    人，惟被告於偵查時供稱：其雖不知阿國（即「林志學」）
    之姓名但有拍他的證件，有提供給警察等語，並於本院提供
    「阿國」之電話訊息，有阿國使用之電話列印資料在卷可參
    （見偵卷第46頁背面、本院卷第39頁）；另於原審中亦供稱
    ：當初領錢的地點，有請警方調攝影機，可以幫忙警方抓那
    個人等語（見原審卷第37頁），是難認被告主觀上有隱匿「
    林志學」取得本件贓款之犯行，又除此之外，並無積極證據
    認被告有逃避或妨礙所犯重大犯罪之追查或處罰之犯意，是
    尚難認已該當於洗錢防制法第2 條之構成要件，自不成立洗
    錢罪。惟公訴意旨認此部分與上開被告經諭知有罪之部分具
    有想像競合犯之裁判上一罪關係，爰不另為無罪之諭知。
伍、駁回上訴之理由
一、原審經審理結果，認被告上開犯行明確，適用刑法第339 條
    第1 項之規定，並審酌被告正值青壯，不思以正當管道獲取
    所需財物，被告提供其帳戶供他人使用，危害社會治安，本
    件另被害人受害金額達43萬8 千元，被告參與之犯罪情節所
    生之危害非輕，暨其前並無任何前科紀錄，品行並無不良，
    與其智識程度為高中肄業、家庭經濟生活狀況、犯罪動機、
    目的、手段、尚未賠償被害人損害等情狀，量處有期徒刑1
    年，並就沒收部分以：被告實際分得之犯罪所得為6 千元，
    雖未扣案，仍應依刑法第38條之1 第1 項前段宣告沒收，併
    依同條第3 項規定諭知於全部或一部不能沒收時，追徵其價
    額。核其認事用法並無違誤，量刑及沒收亦屬妥適，應予維
    持。
二、被告上訴意旨以：被告確實坦承有普通詐欺，但並沒有起訴
    書所指的加入犯罪集團，或洗錢的犯行，不應作為量刑基礎
    。另外可以配合員警找出共犯，也想賠償被害人，但是因為
    本身沒有資力所以無法達成和解，而家中雙親年邁需要照顧
    ，故請求酌減刑度，並給予緩刑，請求撤銷原判決云云。惟
    共同正犯之成立只須有犯意聯絡，行為之分擔，既不問犯罪
    動機起於何人，亦不必每一階段犯行均經參與。最高法院34
    年上字第862 號判決可資參照。本件被告雖僅提供帳戶，但
    與其他從事撥打詐騙電話、收取被告詐騙款項等人分工，為
    共犯關係，原審量刑時同時參酌其他共犯之犯罪方式，及對
    於被害人所生之損害金額多達43萬餘元，數額非低，並審酌
    被告於本件犯行參與程度，而量處有期徒刑1 年，難謂過重
    。而本件被害人不欲到庭，被告未與被害人和解，且無資力
    賠償，是請求從輕量刑或給予緩刑亦無理由。是被告上訴，
    指摘原判決不當，並無理由，應予駁回。
據上論斷，應依刑事訴訟法第368 條，判決如主文。
本案經檢察官薛全晉提起公訴，檢察官蔡名堯到庭執行職務。
中　　華　　民　　國　　108 　年　　12　　月　　31　　日
                  刑事第八庭    審判長法　官  陳世宗
                                      法　官  吳勇毅
                                      法　官  呂寧莉
以上正本證明與原本無異。
如不服本判決，應於收受送達後10日內向本院提出上訴書狀，其
未敘述上訴之理由者並得於提起上訴後10日內向本院補提理由書
（均須按他造當事人之人數附繕本）「切勿逕送上級法院」。
                                      書記官  賴資旻
中　　華　　民　　國　　109 　年　　1 　　月　　2 　　日